最高法院刑事判決　　　　　　九十六年度台上字第一四七七號
上 訴 人　甲○○
　　　　　乙○○
上列上訴人等因違反槍砲彈藥刀械管制條例案件，不服台灣高等
法院高雄分院中華民國九十五年十二月七日第二審更審判決（九
十五年度上更(二)字第二八二號，起訴案號：台灣高雄地方法院檢
察署九十年度偵字第三二六四、三三七０號），提起上訴，本院
判決如下：
    主  文
上訴駁回。
    理  由
按刑事訴訟法第三百七十七條規定，上訴於第三審法院，非以判
決違背法令為理由，不得為之。是提起第三審上訴，應以原判決
違背法令為理由，係屬法定要件。如果上訴理由狀並未依據卷內
訴訟資料，具體指摘原判決不適用何種法則或如何適用不當，或
所指摘原判決違法情事，顯與法律規定得為第三審上訴理由之違
法情形，不相適合時，均應認其上訴為違背法律上之程式，予以
駁回。本件上訴人甲○○、乙○○上訴意旨略稱：（一）本件上
訴人二人在車上，由乙○○所拿到（不論甲○○有無制止乙○○
收取溫志雄所交付之槍，而逕假設為有）或下車時甲○○所持有
（同樣，不論甲○○有無拿取溫志雄交付予乙○○之槍，而逕假
設為有）者，均為無殺傷力之玩具手槍，就此而言，如上訴人二
人自始即無與溫志雄持有槍砲彈藥刀械管制條例所管制之槍砲之
犯意存在，即非違反槍砲彈藥刀械管制條例之共同正犯甚明。至
是為其他罪名之共同正犯殆為另一問題，原判決僅稱甲○○、乙
○○於車行途中，均看見同案被告溫志雄攜帶手槍、子彈，並未
說明何以「看見同案被告溫志雄攜帶手槍、子彈」，即為有違反
槍砲彈藥刀械管制條例之共同正犯之犯意聯絡？更遑論三人間究
係如何分持槍枝，原判決未調查說明，有應於審判期日調查之證
據未予調查之違背法令。（二）依原判決所載：「被告甲○○即
取走溫志雄交予被告乙○○持有之槍枝然後下車」（見原判決第
一０頁引警卷第六九頁），及甲○○在車上有叫乙○○不要拿溫
志雄拿過來的槍（見原判決第七頁），足見甲○○與乙○○間，
何人要持有該一玩具槍？意見並不一致，原判決以甲○○與乙○
○看見知道溫志雄攜有兩把槍，即為有共同犯意之說，根本為無
稽之談，直言之，原判決就此有認定事實不依證據之違背法令。
（三）證人蕭志祥為被害人，與溫志雄、甲○○、乙○○應係處
於對立立場，原判決徒以蕭志祥與其初供不合，與其他人警、偵
及第一審審理時亦有所不合，即認蕭志祥於原審證詞為迴護之詞
，顯然與論理法則不合，蓋因證人蕭志祥前後證詞不一，若僅憑
推測即決定應採何者，上訴人亦可稱應係蕭志祥發現其於警、偵
及第一審審理之證述與事實有所不合，而於原審審理時予以更正
之故，是否如此？何者為對？原審對此應於審判期日調查之證據
，以為事實判斷之依據，未予調查，顯有刑事訴訟法第三百七十
九條第十四款所指之違背法令云云。惟查原判決依憑上訴人等之
部分自白、證人蕭志祥、卓信吉不利於上訴人等之證言、扣案如
原判決附表所示之手槍、子彈、內政部警政署刑事警察局民國九
十年二月十六日刑鑑字第一六三三一號鑑定通知書、同局九十年
二月二十一日刑鑑字第二一一一七號鑑驗通知書、台灣高等法院
被告（甲○○）全國前案紀錄表等證據，資以認定上訴人有原判
決事實欄所記載之犯罪事實，因而撤銷第一審關於上訴人等部分
不當之判決，改判依想像競合犯、刑法修正前牽連犯之例，從一
重分別論處上訴人等共同未經許可，持有手槍各罪刑，已詳述其
所憑之證據及理由。對於上訴人等矢口否認有本件共同未經許可
持有槍、彈之犯行，甲○○辯稱：當天我只是開車載員工乙○○
前去找友人卓信吉，欲瞭解溫志雄與蕭志祥互毆之情況，並未邀
溫志雄一同前往，是在鳳山寺時，溫志雄自己上車，我事前不知
道也沒有看到溫志雄攜帶二把槍，一直到抵達白鶴寺（應為靈山
寺之誤，見警卷之照片。照片上並顯示旗山白鶴寺在現場之對面
一百五十公尺右轉處）時，溫志雄才拿出二把槍，說另一把誰要
拿，後來他把槍丟在乙○○身上，我叫乙○○不要拿。下車後，
我聽到溫志雄在後對空鳴槍，又向前以槍柄打蕭志祥頭部、對空
鳴槍，我遂叫溫志雄上車離開等語；乙○○則辯稱：當天我與溫
志雄相約在鳳山寺見面，並沒有看到他帶槍及子彈，當天我與甲
○○去靈山寺，只是要去找卓信吉瞭解蕭志祥為何毆打溫志雄之
事而已，到了靈山寺看到對方的車，溫志雄就在車上拿一把槍給
我，甲○○叫我不要拿，我下車後就在一旁觀看，因為溫志雄酒
醉，一直對空鳴槍，還拿槍打蕭志祥的頭，我們就把溫志雄帶走
，在車上溫志雄就把二把槍放回腰際云云；又乙○○自第一審九
十一年四月四日審理時起，改稱是溫志雄持槍敲打蕭志祥之頭部
，並於原審辯稱警詢時是警察叫伊說甲○○拿槍云云；共同被告
溫志雄供稱：甲○○及乙○○事先均不知道伊帶槍彈，伊當時係
將二把槍插在腰際，下車時，則僅取出一把拿在手上，另一把則
仍插在腰際云云；證人蕭志祥於原審上訴審時，改稱當時天色昏
暗，只看到一人拿槍，至於何人拿槍伊看不清楚，另外兩人沒有
拿槍等語；證人卓信吉於原審上訴審翻異前供，及與證人謝重陽
、游量景均證述當時有看到溫志雄拿槍，另外兩人沒有拿槍等語
；經綜合調查證據之結果，認或不足採信、或為迴護之詞、或不
足為上訴人等有利之認定，分別在判決內加以指駁，並說明證據
取捨及判斷之理由。另公訴人以：甲○○非法持有制式手槍二把
及子彈若干發，交予溫志雄非法寄藏，案發當日由甲○○駕車載
往白鶴寺（按應係靈山寺之誤）途中，溫志雄取出已經上膛九０
制式手槍二把，其中一把交由乙○○，並由甲○○取去，認上訴
人等與溫志雄另涉共同持有具有殺傷力之制式手槍一把罪嫌（即
另把由溫志雄藏匿他處之制式手槍）部分。經綜合調查證據之結
果，認此部分犯罪尚屬不能證明，以公訴人認此部分與上開論罪
科刑部分，具有實質上及裁判上一罪關係，不另為無罪之諭知，
在判決內加以說明。原判決所為論述，核與卷證資料相符，從形
式上觀察，並無違背法令之情形。按認事採證、證據之取捨及證
據證明力之判斷，俱屬事實審法院之職權，苟無違背證據法則，
自不能指為違法。原判決對於上訴人等與同案被告溫志雄攜帶槍
、彈，一同前往尋找被害人蕭志祥等人係為報復，及恐嚇被害人
蕭志祥等人乙節，均有認識並互有犯意之聯絡及行為分擔，上訴
人等辯稱當時是要去找甲○○之友人卓信吉瞭解陳志宏被毆打情
形，並非欲找蕭志祥報復，及在抵達靈山寺準備下車時，始發現
同案被告溫志雄攜帶槍彈，事先不知其攜帶槍彈云云，要無足取
，上訴人等與已判決確定之同案被告溫志雄間就本件未經許可持
有手槍、未經許可持有子彈、恐嚇危害安全之犯行，互有犯意之
聯絡及行為之分擔，皆為共同正犯，上訴人等均應各負共同正犯
之責任，已說明其依憑之證據及理由。對於上訴人等之辯解及共
同被告溫志雄之供述，認均不可採；證人蕭志祥、卓信吉於原審
上訴審翻異前供及證人謝重陽、游量景之證言，或為迴護之詞、
或不足為上訴人等有利之認定，分別在判決內加以指駁並說明證
據取捨及判斷之理由。揆之首開說明，為其職權適法之行使，自
不能指為違法。上訴意旨所指各節，或為單純事實之爭執；或不
影響全部犯罪事實之認定而可認於原判決之主旨有影響；或原審
已加審酌、論斷，屬原審得本於職權裁量之事項，已於判決內詳
述其認事採證及證據取捨、判斷之理由，並無違背證據法則之情
形，為其職權之適法行使；或事證已臻明確並無再為調查必要之
裁量事項，亦無上訴意旨所指違背法令之情形；核與法律規定得
為第三審上訴理由之違法情形均不相適合，應認其等之上訴違背
法律上之程式，予以駁回。又原判決關於上訴人等牽連所犯恐嚇
危害安全罪（刑法第三百零五條）部分，查屬刑事訴訟法第三百
七十六條第一款不得上訴第三審之案件，上訴人等對此部分一併
提起上訴，自非法之所許，應併予駁回，合予指明。
據上論結，應依刑事訴訟法第三百九十五條前段，判決如主文。
中　　華　　民　　國　九十六　年　　三　　月　二十二　日
                      最高法院刑事第四庭
                          審判長法官  莊　登　照
                                法官  洪　明　輝
                                法官  黃　一　鑫
                                法官  林　秀　夫
                                法官  徐　昌　錦
      本件正本證明與原本無異
                                      書  記  官
中　　華　　民　　國　九十六　年　　三　　月　二十九　日
                                                      Ｑ
